【裁判字號】    99,審訴,635
【裁判日期】    990408
【裁判案由】    毒品危害防制條例
【裁判全文】
臺灣高雄地方法院刑事判決           99年度審訴字第635號
公  訴  人  臺灣高雄地方法院檢察署檢察官
被      告  甲○○
上列被告因毒品危害防制條例案件，經檢察官提起公訴（99年度
毒偵字第533號），被告就被訴事實為有罪陳述，經本院告知簡
式審判程序之旨，並聽取當事人之意見後，合議庭裁定由受命法
官獨任依簡式審判程序審理，判決如下：
    主  文
甲○○施用第一級毒品，累犯，處有期徒刑玖月，扣案之第一級
毒品海洛因壹包（檢驗前淨重零點零陸貳公克、檢驗後淨重零點
零伍貳公克）沒收銷燬之。
    事  實
一、甲○○前於民國90年間，因施用毒品案件，經本院以90年度
    毒聲字第7364號裁定送勒戒處所施以觀察、勒戒後，認無繼
    續施用毒品之傾向，於91年2月1日執行完畢釋放，由臺灣高
    雄地方法院檢察署檢察官以90年度毒偵字第5378號為不起訴
    處分確定。又於92年間，因施用毒品案件，經本院以91年度
    毒聲字第5369號裁定送勒戒處所施以觀察、勒戒後，認有繼
    續施用毒品之傾向，再以92年度毒聲字第867號裁定令入戒
    治處所施以強制戒治，於92年11月21日釋放出所（執行完畢
    日為93年2月10日）。復於92年間，因施用毒品案件，分別
    經本院以92年度訴字第590號及臺灣高等法院高雄分院以92
    年度上易字第677號各判處有期徒刑1年2月、4月，經裁定定
    應執行刑為有期徒刑1年4月確定，於94年3月30日縮短刑期
    假釋出獄，於94年4月18日假釋期滿未經撤銷執行完畢。詎
    其猶不知悔改，竟基於施用第一級毒品海洛因之犯意，於98
    年12月24日13時許，在高雄市○○區○○街35號「Y世代網
    咖」前，以將海洛因摻入香煙點燃吸食煙霧之方式，施用第
    一級毒品海洛因1次。嗣於同年12月24日18時25分許，在上
    址「Y世代網咖」內，因另案通緝為警查獲，當場扣得第一
    級毒品海洛因1包（檢驗前淨重0.062公克、檢驗後淨重0.05
    2公克），並經警採集其尿液送驗，結果呈可待因、嗎啡陽
    性反應，而悉上情。
二、案經高雄市政府警察局左營分局移請臺灣高雄地方法院檢察
    署檢察官偵查起訴。
    理  由
一、本件被告甲○○所犯為死刑、無期徒刑、最輕本刑為3年以
    上有期徒刑以外之罪，其於準備程序中就被訴事實為有罪之
    陳述，經本院告知簡式審判程序之旨，並聽取當事人意見後
    ，合議庭認宜進行簡式審判程序，爰依刑事訴訟法第273條
    之1第1項規定，裁定由受命法官獨任進行簡式審判程序，合
    先敘明。
二、上開犯罪事實業據被告甲○○坦承不諱；復有第一級毒品海
    洛因1包扣案可憑；又其為警所採集尿液經送檢驗後結果呈
    嗎啡、可待因之陽性反應，有高雄市政府警察局左營分局查
    獲毒品案件尿液檢體編號-姓名對照表（檢體編號：C98608
    ）及高雄市立凱旋醫院99年1月14日濫用藥物尿液檢驗報告
    各1份附卷可稽。另扣案之白色粉末1包，經送鑑驗結果，係
    第一級毒品海洛因（合計檢驗前淨重0.062公克、檢驗後淨
    重0.052公克），此有高雄市立凱旋醫院99年1月4日濫用藥
    物成品檢驗鑑定書1紙附卷可稽，足認被告自白核與事證相
    符，自得為認定被告犯罪之依據。又被告曾受如事實欄所載
    之觀察、勒戒及強制戒治處分執行完畢後5年內，再犯施用
    毒品罪而經依法追訴處罰完畢等事實，亦有卷附本院院內索
    引卡紀錄表、臺灣高等法院被告前案紀錄表各1份在卷可按
    。按毒品危害防制條例第20條、第23條於93年1月9日修正施
    行後，將施用毒品之刑事處遇程序，區分為「初犯」及「五
    年內再犯」、「五年後再犯」3種，其立法理由謂：「初犯
    」經觀察、勒戒或強制戒治執行完畢釋放後，「五年內再犯
    」者，因其再犯率甚高，原實施之觀察、勒戒及強制戒治既
    已無法收其實效，爰依法追訴或裁定交付審理。至於經觀察
    、勒戒或強制戒治執行完畢釋放後，「五年後再犯」者，前
    所實施之觀察、勒戒或強制戒治已足以遮斷其施用毒品之毒
    癮，為期自新及協助其斷除毒癮，仍適用「初犯」規定，先
    經觀察、勒戒或強制戒治之程序。從而依修正後之規定，僅
    限於「初犯」及「五年後再犯」二種情形，始應先經觀察、
    勒戒或強制戒治程序。倘被告於5年內已再犯，經依法追訴
    處罰，縱其第3次再度施用毒品之時間，在初犯經觀察、勒
    戒或強制戒治執行完畢釋放5年以後，已不合於「五年後再
    犯」之規定，且因已於「五年內再犯」，顯見其再犯率甚高
    ，原實施觀察、勒戒或強制戒治，已無法收其實效，即應依
    該條例第10條處罰，此有最高法院95年第7次刑事庭決議要
    旨可參。從而，被告於前開初犯經觀察、勒戒及強制戒治處
    分執行完畢釋放後「五年內再犯」施用毒品罪，並經依法追
    訴處罰完畢，而本件被告再度施用毒品犯行，已不合於「五
    年後再犯」之規定，揆諸前揭說明即應依毒品危害防制條例
    第10條施用毒品罪加以處罰。
三、核被告所為，係犯毒品危害防制條例第10條第1項之施用第
    一級毒品罪。其施用第一級毒品海洛因前持有海洛因之低度
    行為，應為施用之高度行為所吸收，不另論罪。被告前於92
    年間，因施用毒品案件，分別經本院以92年度訴字第590號
    及臺灣高等法院高雄分院以92年度上易字第677號各判處有
    期徒刑1年2月、4月，經裁定定應執行刑為有期徒刑1年4月
    確定，於94年3月30日縮短刑期假釋出獄，於94年4月18日假
    釋期滿未經撤銷執行完畢，有前開前案紀錄表可按，其於該
    徒刑執行完畢後，5年內故意再犯本件法定刑為有期徒刑以
    上之罪，為累犯，應依刑法第47條第1項之規定加重其刑。
    爰審酌被告前因施用毒品之犯行，迭經觀察、勒戒、強制戒
    治處分及法院科刑判決執行完畢後，仍無法戒除毒癮，竟再
    為本件犯行，足見其惡習已深且戒絕毒癮之意志不堅，未能
    體悟施用毒品對自己、家人造成之傷害及社會之負擔；惟念
    被告犯後坦承犯行，自行交付毒品，態度尚可，另慮及施用
    毒品本質上係屬戕害自身健康之行為，尚未直接危害他人，
    反社會性程度應屬較低；及被告之生活狀況、品行、智識程
    度等一切情狀，量處如主文所示之刑，藉資懲儆。末按查獲
    之第一級毒品，不問屬於犯人與否，均沒收銷燬之，毒品危
    害防制條例第18條第1項前段定有明文。扣案白色粉末1包，
    經鑑定結果係第一級毒品海洛因，業如上述，而包裝袋與其
    上殘留之毒品，已難以分析剝離，自應與第一級毒品海洛因
    同視，應依上開規定宣告沒收銷燬之；至鑑驗耗損之毒品，
    既已滅失，無庸再宣告沒收銷燬，併此敘明。
據上論斷，應依刑事訴訟法第273條之1第1項、第299條第1項前
段，毒品危害防制條例第10條第1項、第18條第1項前段，刑法第
11條、第47條第1項，判決如主文。
本案經檢察官李英霆到庭執行職務
中    華    民    國    99    年    4     月    8    日
                  刑事第十庭    法  官  李代昌
以上正本證明與原本無異。
如不服本判決應於收受判決後10日內向本院提出上訴書狀，並應
敘述具體理由。其未敘述上訴理由者，應於上訴期間屆滿後20日
內向本院補提理由書(均須按他造當事人之人數附繕本)「切勿逕
送上級法院」。
中    華    民    國    99    年    4    月    8     日
                                書記官  黃振祐
附錄本判決論罪科刑適用法條：
毒品危害防制條例第10條
施用第一級毒品者，處 6 月以上 5 年以下有期徒刑。
施用第二級毒品者，處 3 年以下有期徒刑。

司法院資訊處製作；財團法人民間司法改革基金會備份。
